【裁判字號】    95,簡上,238
【裁判日期】    950928
【裁判案由】    公共危險
【裁判全文】
臺灣板橋地方法院刑事判決             95年度簡上字第238號
上  訴  人  臺灣板橋地方法院檢察署檢察官
上  訴  人
即  被  告  乙○○  39歲（民國56年1月29日生）
選任辯護人  蕭仁杰律師
上列上訴人因公共危險案件，不服本院九十五年度簡字第二七一
號中華民國九十五年二月二十一日第一審判決（聲請案號：九十
四年度偵字第一四一五七號），提起上訴，本院管轄之第二審合
議庭依通常程序自為第一審判決如下：
    主  文
原判決撤銷。
乙○○無罪。
    理  由
一、公訴意旨略以：被告乙○○明知於供人居住之處所漏逸瓦斯
    （即煤氣），有引發爆炸或火災之危險，於民國九十四年八
    月十四日十八時許，在其位於臺北縣五股鄉○○路十九巷二
    七號住處內，因細故甫與配偶丙○○爭吵後，竟將屋中廚房
    瓦斯爐均打開，漏逸瓦斯氣體，以致瓦斯瀰漫全屋，致生公
    共危險，適其配偶丙○○外出散心返家後發現屋中充滿瓦斯
    異味，旋即於屋外關閉瓦斯總開關，並於同日十八時十八分
    許報警處理，始未造成災害等情，因認被告涉犯刑法第一百
    七十七條第一項之漏溢煤氣罪嫌。
二、按犯罪事實應依證據認定之，無證據不得認定犯罪事實，刑
    事訴訟法第一百五十四條第二項定有明文。又認定犯罪事實
    所憑之證據，雖不以直接證據為限，間接證據亦包括在內，
    然而無論直接或間接證據，其為訴訟上之證明，須於通常一
    般之人均不致有所懷疑，而得確信其為真實之程度者，始得
    據為有罪之認定，倘其證明尚未達到此一程度，而有合理之
    懷疑存在時，事實審法院在心證上無從為有罪之確信，自應
    為無罪之判決，最高法院七十六年度台上字第四九八六號判
    例意旨闡示甚明。次按行為非出於故意或過失者，不罰，刑
    法第十二條第一項亦規定甚明。
三、聲請人認被告涉有上開犯嫌，無非係以被告乙○○、證人丙○○於警詢及偵查中之供述、卷附臺北縣政府消防局救護案
    類受理勤務紀錄單及現場瓦斯爐相片乙幀等，為其論據。訊
    之被告乙○○堅詞否認有何漏逸煤氣之犯行或自殺之意圖，
    辯以當日因與配偶丙○○發生爭吵，丙○○打伊嘴巴，所著
    褲子為丙○○撕破，二人爭吵甚烈，伊並因心律不整而暈厥
    ，嗣伊欲放水洗澡，發現水不熱，遂至廚房打開瓦斯爐檢視
    發現無法點火，乃將廚房瓦斯爐關閉至屋外之瓦斯總開關處
    查看，發現係丙○○將瓦斯總開關關閉，伊打開後進屋至浴
    室，水仍然不熱，乃再度至廚房打開瓦斯爐檢視亦沒有火，
    再至屋外查看發現瓦斯總開關又被關閉，乃再打開後進屋準
    備洗澡，如此反覆三、四次，最後乙次伊進屋後發現浴室水
    仍然不熱，十分氣憤而坐在沙發上，未幾警察即為到場，伊
    認係被告在爭吵後故意妨礙其洗澡而一再關閉瓦斯總開關，
    而伊為檢測是否有瓦斯而打開廚房瓦斯爐後均為關閉，惟最
    後一次則忘了關上，當時雖在室內聞到瓦斯味，然認可能係
    因先前反覆開閉瓦斯總關關所致而未以為意等語。
四、經查：
  (一)被告乙○○與證人丙○○係配偶，同居於臺北縣五股鄉○○
    路十九巷二七號，二人於九十四年八月十四日下午因故發生
    激烈爭吵，嗣丙○○離家外出，於同日下午四時許返家後，
    將屋外瓦斯總關關關閉，被告隨即出來將瓦斯總關關打開，
    丙○○再為關閉，被告又再出來打開，如此反覆數次，丙○○並報警，警與消防人員到達時該屋廚房內之瓦斯爐兩側爐
    口開關均呈開啟狀態，屋內亦有瓦斯味等情，為被告乙○○
    與證人丙○○均一致供陳在卷，核與證人即當時據報到場處
    理之消防人員丁○○到庭所為證述相符，並有臺北縣政府消
    防局救護案類受理勤務紀錄單、工作紀錄簿與現場廚房瓦斯
    爐相片乙幀等可為佐據。
  (二)證人丙○○固指證其自後門返家後，聞到屋內有瓦斯味，乃
    至屋外將瓦斯總開關關閉，再進屋將廚房瓦斯爐開關關閉後
    退至屋外並報警，然被告又出來將瓦斯總開關開啟，其待被
    告入屋後再將之關閉，如此反覆數次後消防人員即為到場處
    理云云。而被告固亦自承確有數次至屋外將鄭樹關閉之瓦斯
    總開關加以開啟之行為，惟辯稱係因丙○○故意關閉瓦斯總
    開關妨礙其洗澡，伊始一再出外打開瓦斯總開關等語，二人
    所述出入甚鉅，自應依客觀事證憑斷其二人供述之可信度。
    查：
    1.被告與丙○○雖係配偶，然二人相處不睦，並各自向法院
      申請民事保護令，而案發當日下午二人即已發生激烈爭吵
      ，丙○○曾出手打被告嘴巴及撕破被告所著褲子，而丙○○並因被告不讓其離開而打電話報警，此為證人丙○○供
      陳在卷（參偵查卷第四十一頁，本審判筆錄第十一頁至第
      十三頁），足見二人當時係處於對立衝突之地位，則證人
      丙○○所為不利被告之供述是否屬實？有無誇大失真之情
      形？衡諸上開情狀尚非毫無可疑之處。且其在本院證稱當
      時伊在後門屋外瓦斯總關關旁，待消防人員場後方偕同一
      起進屋，嗣後警察始為到場云云（參本院審判筆錄第十五
      頁），然此與證人丁○○證稱伊到場由前門進入，當時被
      告與警察即已在屋內，伊至廚房打開後門欲找瓦斯總關關
      時，始發現丙○○在門外等語（參本院審判筆錄十七頁）
      ，顯有出入，則證人丙○○對於警消到場處理之單純情形
      既亦無法正確陳述，所為不利被告之指述是否確與事實吻
      合，尤難無疑。
    2.而卷附臺北縣政府消防局救護案類受理勤務紀錄單及工作
      紀錄簿雖記載該次出勤處理之災害類別為「瓦斯自殺」，
      惟被告堅詞否認有何自殺意圖，且該事由之記載係依報案
      人員所述而為之，並非消防勤務中心所判斷，此經證人丁○○證陳明確（參本院審判筆錄第十九頁），是上開救護
      案類受理勤務紀錄單及工作紀錄簿所載「瓦斯自殺」之內
      容，尚不足以證明被告當時有自殺之意圖。又證人丙○○
      於警詢及偵查中亦僅稱被告開瓦斯意圖不明等語（參偵查
      卷第十頁），並未言及被告有自殺之圖，於本院審理中亦
      未為是項證述，並稱不知道被告是要洗澡等語（參本院審
      判筆錄第六頁），當亦不能依其供述遽認被告當時確有自
      殺之意。另證人丙○○於本院審理中亦明確陳稱案發當時
      常與被告發生爭執，並互為民事保護令之申請，然被告以
      往並無自殺之紀錄等語（參偵查卷第四十一頁、本院審判
      筆錄第四頁、第九頁），自亦難徒憑被告於案發前曾與鄭
      池爭吵之事實遽斷其有自殺之圖。
    3.又警於證人丙○○因與被告間之爭執衝突而報警到場後，
      被告因心律不整而有昏厥之情形，當時證人曾端水予被告
      而不慎潑灑至被告身上，此經被告、證人丙○○供陳在卷
      （參偵查卷第四十一頁、本院卷準備程序筆錄第二頁、審
      判筆錄第五頁），而警亦因此曾電召消防單位派遣救護車
      到場等情，亦據被告、證人丙○○與丁○○供述無誤。則
      被告在經此激烈爭執及遭潑濕身體之情形下，欲為洗澡清
      潔身體核與常情無違，是被告辯陳當時一再打開瓦斯總開
      關之目的係為洗澡等語，並無不合事理之處。另證人甲○○亦到庭證稱案發當日下午與被告通話，被告表示與丙○○吵架，其欲洗澡但丙○○將瓦斯關掉，其打開後丙○○
      又關掉等語（參本院審判筆錄第二十二頁至第二十七頁）
      。證人甲○○上開證述係經具結後所為，所述內容亦無明
      顯與事理不符或前後矛盾瑕疵之處，堪認係據實以陳，則
      被告當時確係欲為洗澡乙節，應可認定。
    4.又卷附現場相片雖顯示案發現場廚房瓦斯爐兩個爐座開關
      均呈開啟狀態，惟被告則辯以當時伊認係被告在爭吵後故
      意妨礙其洗澡而一再關閉瓦斯總開關，而伊為檢測是否有
      瓦斯而打開廚房瓦斯爐後均為關閉，惟最後一次則忘了關
      上，當時雖在室內聞到瓦斯味，然認可能係因先前反覆開
      閉瓦斯總開關所致而未以為意等語。查證人丙○○在本院
      明確陳稱其在返家聞有瓦斯味後，隨即至屋外關閉瓦斯總
      開關，再進入廚房時發現廚房瓦斯爐爐座開關未關，乃將
      之關閉後退至屋外以電話向消防單位報案，嗣直至消防人
      員到場後方隨之進屋，此期間內並未見到被告在屋內的情
      形云云（參本院審判筆錄第十五頁）；如其所述屬實，其
      在退出該屋後，並未再度進入屋內將瓦斯爐之爐座開關關
      閉，而被告與丙○○二人將瓦斯總開關啟閉次數達三、四
      次以上，已如前述，茍被告確有以打開瓦斯爐之爐座開關
      逸漏瓦斯之方式欲為自殺，則其因丙○○進屋關閉瓦斯爐
      爐座及屋外瓦斯總關關，而至屋外打開瓦斯總關關並進屋
      再將瓦斯爐爐座打開逸漏瓦斯後，在丙○○並未再度進屋
      ，且廚房瓦斯爐爐火係處於熄滅狀態而無法憑以察見瓦斯
      否正常供應之情形下，被告如何能發覺屋外之瓦斯總關關
      又遭丙○○關閉，並因此而一再出外開啟瓦斯總關關？此
      顯有與事理相違之處，而反與被告所辯稱係因一再發覺浴
      室水不熱，方多次至廚房打開瓦斯爐爐座而確定係被告在
      屋外關閉瓦斯總關關，乃數度外出開啟瓦斯總關關等情較
      為合致。況依證人丁○○前開證述，當時首先到場處理的
      係轄區員警，而證人甲○○在本院則結證供稱案發當時係
      被告先打電話，因當時伊正在騎車不方便通話而掛斷，數
      分鐘後伊再打電話給被告通話時，嗣因被告表示警察來了
      而掛斷電話等語（參本院審判錄第二十二頁、第二十三頁
      與第二十七頁），亦與被告辯稱其每次測試後均將瓦斯爐
      爐座開關關閉，惟最後一次則忘了關上等語若合符節，而
      不能排除被告係因適接獲證人甲○○來電而忘了將瓦斯爐
      爐座開關關閉之可能性。是以案發現場廚房瓦斯爐兩個爐
      座開關雖均呈開啟狀態，然基於以上事證尚不能據以逕為
      認定認被告故意開啟而漏瓦斯之事實。
    5.綜上，聲請人認被告意圖自殺乙節，並無積極證據可資證
      明，甚與卷存事證相左，欠缺可資認定之行為動機。而證
      人丙○○所為不利被告之指述，在二人立場相對，所述內
      容復存有瑕疵，自難憑為不利被告事實認定之基礎。又被
      告所辯為洗澡遭丙○○惡意阻撓而一再開啟瓦斯總關關及
      廚房瓦斯爐測試等語，參之被告與丙○○二人案發前爭吵
      嚴重之情形及前述證據與論理法則，尚與事理無違，而不
      能逕為排除其可能性。又現場固有瓦斯逸漏之情形，然依
      證人丁○○之證述，其到場時被告及警員已在客廳內，當
      時尚未聞到瓦斯味，直到進入廚房才聞到，方至屋外欲關
      閉瓦斯總開關等語（參本院審判筆錄第十七頁、第十九頁
      ），顯見當時瓦斯外洩情形並非嚴重，否則被告及警員當
      可能留在屋內客廳，此亦足見聲請人所指當時瓦斯彌漫全
      屋之情形核與事實不符，是否已達致生公共危險之狀態，
      亦非無疑。而參諸被告與丙○○二人反覆多次啟閉瓦斯總
      關關及被告開啟廚房瓦斯爐測試之情形，客觀上確可能因
      此而有少量瓦斯逸出管線，則被告謂當時雖在室內聞到瓦
      斯味，然認可能係因先前反覆開閉瓦斯總開關所致而未以
      為意等語，並無不合事理之處，衡情尚非毫無可能，自亦
      難認有何基於故意或過失而逸漏瓦斯之行為。從而本件依
      調查所得證據，其證明程度仍未達於可排除合理之懷疑而
      形成被告有罪之法律上確信之程度，循據前開之說明，並
      基於「罪證有疑，利於被告」之刑事訴訟原則，本院認被
      告之犯罪尚屬不能證明，依法應為其無罪之諭知。
五、原審誤以被告犯行事證明確而為論罪科刑，容有所誤，故聲
    請人以量刑過輕而為上訴，雖無理由，然本院認本件被告上
    訴為有理由，應由本院合議庭將原判決撤銷，並自依第一審
    程序改判如主文。
據上論斷，應依刑事訴訟法第四百五十五條之一第三項、第三百
六十九條第一項、第四百五十二條、第三百零一條第一項，判決
如主文。
本案經檢察官曾文鐘到庭執行職務。
中    華    民    國    95    年    9     月    28    日
                  刑事第十一庭  審判長法  官  侯  志  融
                                      法  官  張  宏  節
                                      法  官  楊  博  欽
以上正本證明與原本無異
如不服本判決應於送達後十日內向本院提出上訴狀
                                      書記官  李  慈  容
中    華    民    國    95    年    9     月    28    日


司法院資訊處製作；財團法人民間司法改革基金會備份。
